【裁判字號】    92,上易,1659
【裁判日期】    920903
【裁判案由】    妨害自由
【裁判全文】
臺灣高等法院刑事判決                          九十二年度上易字第一六五九號
    上  訴  人  臺灣新竹地方法院檢察署檢察官
    被      告  乙○○
                丁○○
    右  一  人
    選任辯護人  李晉安律師
右上訴人因被告等妨害自由案件，不服臺灣新竹地方法院九十一年度易字第八四八號
，中華民國九十二年五月九日第一審判決（起訴案號：臺灣新竹地方法院檢察署九十
一年度偵字第三八０五號），提起上訴，本院判決如左：
    主  文
原判決撤銷。
乙○○、丁○○共同連續以加害身體、財產之事恐嚇他人致生危害於安全，各處罰金
貳仟元如易服勞役均以參佰元折算壹日。
    事  實
一、乙○○受謝和景之託，執丙○○簽發面額新台幣壹仟參佰捌拾萬元九十年十二月
    三十一日到期之本票一張催討欠款，兩人相約於九十一年五月二十五日十一時在
    台北市○○區○○街錫安巷一０八之五號商談還款事宜，丁○○陪同乙○○到場
    以壯聲勢。乙○○表示自已是中國洪門五聖山信廉總堂新竹分堂堂主，丁○○則
    是總堂主，乙○○不滿丙○○要求分期還款，以害惡之詞稱：其已到過劉女住處
    多次，對其居家環境很瞭解，如丙○○不還錢要將本件債務交四海幫兄弟處理，
    在場之丁○○表示，乙○○沒有處理好，他會接手處理等語，致使劉女心生畏怖
    遂要求寬延一週時間籌款，繼而於九十一年六月一日十時許，雙方約在新竹縣新
    竹工業區○○○路一號見面，仍無法達成協議，乙○○再次恐嚇丙○○，這個事
    情沒解決，給四海那一些惡勢力去處理，妳哪一天被撞一下，被打一下，小孩被
    怎麼樣這是無法防範的等語，丁○○在場亦催促劉女還錢，使劉女畏怖不安，而
    危害於安全。
二、案經丙○○訴由新竹縣警察局報告臺灣新竹地方法院檢察署檢察官偵查起訴。
    理  由
一、右開事實訊據被告乙○○、丁○○因不否認有二次見面與告訴人丙○○商談還款
    事，惟均矢口否認有恐嚇言行，辯稱：兩次見面地點均由告訴人指定，且有告訴
    人友人甲○○在場，與呂先生交換名片外，則無言及參與洪門及其他恐嚇言詞，
    告訴人偷錄音時，雙方已達成協定後泡茶聊天，才言及本件好在交我處理，若由
    四海兄弟處理或將有種種害惡，這些話無恐嚇意思，是告訴人以套話引出等語置
    辯，被告丁○○則強調，其絕無出言恐嚇，只陪同乙○○到場云云。
二、經查：
  (一)右開事實迭據告訴人丙○○在第一審偵審中及本院調查時指訴歷歷核與在場之證
    人張瑞瑜在檢察官訊問時結證情節相符，又有告訴人呈庭錄音帶一捲及譯文在卷
    可稽，足徵告訴人之指訴信而有據。按被告二人以中國洪門幹部自居，被告丁○○表明，倘乙○○無法處理本件債務其將接手處理，且於乙○○恐嚇討債時，在
    旁催促告訴人還債等情節足認被告二人有行為分擔及犯意聯絡，
  (二)證人甲○○於原審證人第一次其陪告訴人前去北投錫安巷地點為民俗療法處所，
    現場有被告等及告訴人，接劉律師之小姐及渠本人共五位外，尚有推拿之客人及
    五、六個以上小孩，渠閉目未介入，知悉劉律師欠謝和景一筆錢，渠建議另約日
    期商洽，現場無恐嚇及暴力行為，本院再度傳訊證人甲○○結證略稱：我所瞭解
    被告二人是正派人士，沒有惡形惡狀，我希望告訴人在得饒人處且饒人等語。按
    以證人甲○○之身分地位，聽聞事實欄所載害惡言詞應不生畏懼，然以一般弱小
    市井小民，深怕幫派分子以此相要脅，告訴人以聞言心生畏怖，因此證人甲○○
    在原審及本院之證述，已難作有利被告等無責之證據。
  (三)綜上所述，被告等之辯解無非為卸責之詞均無可採，事證已足犯行洵堪認定。
三、核被告乙○○、丁○○所為均犯刑法第三百零五條之恐嚇危害安全罪，被告二人
    有犯意聯絡及行為分擔均屬共同正犯，又被告等先後二次犯行，時間緊接，手段
    一致，均犯同一罪名，顯基於概括犯意反覆為之，應按連續犯規定論以一罪並加
    重其刑。原審以證人甲○○係告訴人邀往之人，其言可信，證人張瑞瑜所述有瑕
    疵，因而判斷被告無一犯行，固非無見，惟查告訴人所呈錄意帶內容確有害惡言
    詞，原判決未予斟酌又證人張瑞瑜據所見聞證述，原判決未經傳訊遽指其有迴護
    告訴人，已欠允洽。公訴人上訴據以指摘原判決未當。依前述各情為有理由，爰
    將原判決撤銷改判，審酌被告等均出身軍旅有粗獷言行，自恃討債言行不犯法，
    觀念已有偏差，究本件犯罪造成之危害及被告等犯罪後之態度爰從寬處如主文所
    示之罰金，併諭知易服勞役之折算標準，用示警惕。
據上論斷，應依刑事訴訟法第三百六十九條第一項前段、第三百六十四條、第二百九
十九條第一項前段、刑法第二十八條、第五十六條、第三百零五條、第四十二條第二
項、罰金罰鍰提高標準條例第一條前段、第二條，判決如主文。
本案經檢察官賴俊雄到庭執行職務。
中      華      民      國    九十二    年      九      月      三      日
                              臺灣高等法院刑事第十八庭
                                  審判長法  官  吳      敦
                                        法  官  劉  慧  芬
                                        法  官  吳  明  峰
右正本證明與原本無異。
不得上訴。
                                        書記官  李  華  安
中      華      民      國    九十二    年      九      月      五      日
附錄：本案論罪科刑法條全文
中華民國刑法第三百零五條
 (恐嚇危害安全罪)
以加害生命、身體、自由、名譽、財產之事，恐嚇他人致生危害於安全者，處二年以
下有期徒刑、拘役或三百元以下罰金。


司法院資訊處製作；財團法人民間司法改革基金會備份。
